臺灣苗栗地方法院刑事判決　　　　　　　 96年度訴字第311號
公　訴　人　臺灣苗栗地方法院檢察署檢察官
被　　　告　甲○○
選任辯護人　徐國楨律師
上列被告因毒品危害防制條例案件，經檢察官提起公訴（96年度
偵字第1554號），本院判決如下：
    主  文
甲○○共同運輸第三級毒品，處有期徒刑伍年拾月；附表一所示
之第三級毒品愷他命沒收；附表二所示之物，均沒收，如全部或
一部不能沒收時，追徵其價額。
　　事  實
一、甲○○與真實姓名、年籍不詳，綽號「阿文」之成年男子，
    共同基於運輸及私運管制進出口物品之第3 級毒品愷他命之
    犯意聯絡，由甲○○於民國（下同）96年3 月間，請不知情
    之黃世榮提供地址並代為收取國際快捷郵包，黃世榮允諾後
    即將其工作地址隔壁之苗栗縣竹南鎮○○街307 號『三泰金
    鑽公寓大廈』告知甲○○，甲○○即告知「阿文」，再由「
    阿文」依甲○○提供之地址，將愷他命（總計毛重3539.28
    公克，驗餘淨重3348.74 公克）藏放在布娃娃內或夾藏在皮
    包、戒指禮盒後，以3 紙箱包裝，並於彪記快遞公司快遞寄
    送聯上署名寄件人為「B 英超」、收件人為「顏嘉玲」、收
    件地址為「苗栗縣竹南鎮○○街307 號」等字樣後，將該快
    遞寄送聯黏貼於上開紙盒上，利用不知情之快遞業者，自大
    陸地區廣洲石井，運送至上開甲○○提供之地址，甲○○收
    取愷他命後再交與「阿文」，「阿文」並允諾事成之後甲○
    ○可獲得新臺幣（以下同）10萬元之利益。嗣上開郵包進入
    臺灣後，其中1 箱於同年3 月21日下午送至上開三泰金鑽公
    寓大廈，該大樓管理室不知情之值勤人員陳榮盛以電話通知
    甲○○，甲○○乃委請不知情之黃世榮前往領取，黃世榮於
    社區大樓住戶掛號郵件登記簿簽署「顏嘉玲」之署名後（偽
    造文書部分未據起訴），再委由不知情之同事湯國恩前往領
    取，湯國恩於同日下午2 時5 分許領取包裹後，欲將包裹放
    進由甲○○所駕駛，停放在三泰金鑽公寓大廈前之車號8585
    －KX號自小客車內，隨即遭現場監控之警員持搜索票攔下，
    並扣得上開藏有愷他命之包裹1 包，嗣於同日下午3 時30分
    許，陳榮盛收到收件人同為「顏嘉玲」藏有愷他命之包裹2
    箱，立即報警處理，而查獲上情。並扣得甲○○所有行動電
    話2 支，及「阿文」用以寄送扣案愷他命之紙箱3 個（其內
    分別裝有供夾藏愷他命之戒指禮盒5 盒、皮包手機套7 包、
    布娃娃9 包）等物。
二、案經嘉義縣警察局朴子分局報請臺灣苗栗地方法院檢察署檢
    察官偵查起訴。
    理  由
一、按被告以外之人於審判外之陳述，雖不符前4 條之規定，而
    經當事人於審判程式同意作為證據，法院審酌該言詞陳述或
    書面陳述作成時之情況，認為適當者，亦得為證據。當事人
    、代理人或辯護人於法院調查證據時，知有第159 條第1 項
    不得為證據之情形，而未於言詞辯論終結前聲明異議者，視
    為有前項之同意。刑事訴訟法第159 條之5 定有明文。查被
    告2 人及檢察官於言詞辯論終結前，對於卷內被告以外之人
    （含共同被告）之警詢筆錄等證據，均未聲明異議，應視為
    被告已同意以之作為證據，且經本院審酌後，認無不適當之
    情形，則本院調查之卷內證據均有證據能力，合先敘明。
二、上開事實業據被告甲○○於偵查中及本院審理時坦承不諱，
    被告於偵查中供稱：警方在三泰金鑽大廈查獲包裹上面電話
    00000000 00 號電話是我使用，上面「顏嘉鈴」是我編的，
    東西是阿文從大陸寄過來，要我幫他領，他有跟我講是愷他
    命，收到包裹後，我會打電話給阿文，他會找人跟我拿，阿
    文的電話我放在手機內，我承認構成運輸毒品罪等語（見96
    年度偵字第1554號第114 頁）。證人黃世榮於偵查中具結證
    稱：包裹收件地點是我跟甲○○講的，甲○○在96年3 月21
    日中午叫我去簽收包裹，甲○○跟我說是非法的仿冒包包，
    因為我要顧店所以叫湯國恩去拿等語（見96年度偵字第1554
    號第111 至112 頁）。證人湯國恩於偵查中證稱：我同事黃
    世榮叫我去三泰金鑽公寓大廈搬包裹，我將包裹準備搬上車
    ，當時甲○○一人在車上，他跟我招手，當時只有他一台車
    ，我走到距離車3 、4 公尺，甲○○開車門，警察就上來了
    ，我不知道包裹是何物等語（見96年度偵字第1554號第109
    至110 頁），被告上開自白與證人黃世榮、湯國恩證述相符
    。又扣案之愷他命總毛重3539.28 公克，經送內政部警政署
    刑事警察局鑑定，鑑定結果為：「驗前毛重3539.28 公克，
    包裝塑膠袋重約190.45公克，取0.09公克鑑定用罄驗，檢出
    三級毒品『愷他命』，純度約98﹪。」有內政部警政署刑事
    警察局96年5 月1 日刑鑑字第0960044411號鑑定書在卷可憑
    （見96年度偵字第1554號第157 頁）。並扣得被告所有供聯
    繫運輸愷他命事宜之行動電話2 支，及「阿文」所有供運輸
    扣案愷他命之紙箱3 個（其內分別有夾藏愷他命使用之戒指
    禮盒5 盒、皮包手機套7 包、布娃娃9 包）等物，可資佐證
    （見96年度偵字第1554號第133 頁）。此外，復有快遞公司
    送貨單3 紙、社區大樓（廈）住戶掛號郵件登記簿、通訊監
    察譯文及照片9 張在卷可按（見96年度偵字第1554號第101
    至103 、100 、48至55、85至89頁）。本件事證明確，被告
    犯行已堪認定，應依法論科。
三、論罪科刑：
  (一)按愷他命為毒品危害防制條例第2 條第2 項第3 款所列第3
    級毒品，不得製造、運輸、販賣、意圖販賣而持有、轉讓、
    施用。又自大陸地區私運物品進入臺灣地區，或自臺灣地區
    私運物品前往大陸地區者，以私運物品進口、出口論，適用
    懲治走私條例之規定處斷，懲治走私條例第12條定有明文。
    又行政院依懲治走私條例第2 條第3 項法律授權公告毒品危
    害防制條例所列毒品屬甲項第4 目管制進出口物品，不得進
    出口。核被告所為，係犯毒品危害防制條例第4 條第3 項之
    運輸第3 級毒品罪（起訴書所犯法條欄誤載為同條例第4 條
    第2 項之運輸第2 級毒品罪，業經公訴人當庭更正）及懲治
    走私條例第2 條第1 項私運管制物品罪。被告與綽號「阿文
    」之成年人間，就上開犯行有犯意聯絡及行為分擔，均為共
    同正犯。又被告與「阿文」利用不知情之運輸業者，將夾藏
    在紙箱內之毒品愷他命由大陸地區運輸進入臺灣地區，並利
    用不知情之黃世榮提供住址，不知情之湯國恩、陳榮盛代為
    領取毒品愷他命，均為間接正犯。又被告以1 行為而同時觸
    犯構成犯罪要件不同之私運管制物品進口罪與運輸第3 級毒
    品罪，為想像競合犯，應從一重之毒品危害防制條例第4 條
    第3 項之運輸第3 級毒品罪處斷。爰審酌被告為圖不法利益
    ，竟鋌而走險，與綽號「阿文」之人共同運輸第三級毒品愷
    他命，所運輸之愷他命淨重高達3348.83 公克，如流入市面
    ，勢將加速毒品之氾濫，嚴重危害國人健康，所生危害甚鉅
    ，本應重罰，惟被告犯後坦承犯行，犯後態度尚稱良好，認
    公訴人求處有期徒刑8 年猶嫌過重等一切情狀，量處如主文
    所示之刑，以示懲儆。
  (二)沒收：
  1.按「毒品危害防制條例第2 條第2 項規定，毒品依其成癮性
    、濫用性及對社會危害性分為4 級，並就製造、運輸、販賣
    、意圖販賣而持有、以非法方法使人施用、引誘他人施用及
    轉讓等不同品項毒品之行為，分別定其處罰。至施用或持有
    第3 、4 級毒品，因其可罰性較低，故予除罪化，僅就施用
    及持有第1 、2 級毒品科以刑罰。惟鑑於第3 、4 級毒品均
    係管制藥品，特於同條例第11條之1 明定無正當理由，不得
    擅自持有；第18條第1 項後段復規定查獲之第3 、4 級毒品
    ，無正當理由而擅自持有者，沒入銷燬之。從而，依同條例
    第18條第1 項後段應沒入銷燬之毒品，專指查獲之施用、持
    有第3 、4 級毒品而言；倘係查獲之製造、運輸、販賣、意
    圖販賣而持有、以非法方法使人施用、引誘他人施用或轉讓
    之第3 、4 級毒品，既屬同條例相關法條明文規定處罰之犯
    罪行為，即非該條項應沒入銷燬之範圍。又同條例第19條第
    1 項所定『供犯罪所用或因犯罪所得之物』，係指犯第4 條
    至第9 條、第12條、第13條或第14條第1 項、第2 項之罪所
    用或所得之物，不包括毒品本身在內，自不得為第3 、4 級
    毒品之沒收依據（以犯第4 條第3 項販賣第三級毒品罪為例
    ，其供犯罪所用之物，當指『供販賣第3 級毒品所用之物』
    而言；第3 級毒品本身為販賣之標的，為遂行販賣該毒品使
    用之物，始屬『供犯罪《犯第4 條第3 項之販賣第三級毒品
    罪》所用之物』，其理至明）。同條例對於查獲之製造、運
    輸、販賣、意圖販賣而持有、以非法方法使人施用、引誘他
    人施用及轉讓第3 、4 級毒品之沒收，並無特別規定，如其
    行為已構成犯罪，則該毒品即屬不受法律保護之違禁物，應
    回歸刑法之適用，依刑法第38條第1 項第1 款之規定沒收之
    （最高法院95年度臺上字第911 號判決意旨參照）。依上開
    說明，扣案如附表一所示之第3 級毒品愷他命（驗餘淨重33
    48.74 公克），因被告運輸該毒品已構成犯罪，則該毒品即
    屬不受法律保護之違禁物，應依刑法第38條第1 項第1 款之
    規定沒收之（至鑑驗用罄之愷他命，既已滅失，自無庸再予
    以宣告沒收）。
  2.扣案如附表二編號1 所示之電話2 支（不含SIM 卡），為被
    告所有，且供其作為聯絡運輸毒品事宜之工具（見96年度偵
    字1554號第48至53、第54至55頁），扣案如附表二編號2 至
    6 所示之物，為共同正犯「阿文」所有，用於包裹偽裝毒品
    ，有防止毒品裸露、逸出、防潮之功用，並便於夾藏、運輸
    ，係供運輸毒品所用之物，業據被告供述明確，均應依毒品
    危害防制條例第19條第1 項規定，宣告沒收之，如全部或一
    部不能沒收時，追徵其價額。另卷附送貨單3 張，原係貨運
    公司所有，交與被告用以證明貨物之運送，並非供犯罪所用
    之物，爰均不併與宣告沒收。
據上論斷，應依刑事訴訟法第299 條第1 項前段，毒品危害防制
條例第4 條第3 項、第19條第1 項，懲治走私條例第2 條第1 項
，刑法第11條前段、第28條、第55條、第38條第1 項第1 款，判
決如主文。
本案經檢察官黃俊鳴到庭執行職務。
中　　華　　民　　國　　96　　年　　7 　　月　　26　　日
                  刑事第三庭    審判長法　官  柳章峰
                                      法  官  林卉聆
                                      法  官　吳國聖
以上正本證明與原本無異。
如不服本判決，應於判決送達後10日內向本院提出上訴狀（應附
繕本），其未敘述上訴理由者，應於上訴期間屆滿後20日內補提
理由書狀於本院，上訴於臺灣高等法院臺中分院。告訴人或被害
人如對於本判決不服者，應具備理由請求檢察官上訴，其上訴期
間之計算係以檢察官收受判決正本之日期為準。
                                      書記官   陳玲君
中　　華　　民　　國　　96　　年　　7 　　月　　26　　日
毒品危害防制條例第2條
本條例所稱毒品，指具有成癮性、濫用性及對社會危害性之麻醉
藥品與其製品及影響精神物質與其製品。
毒品依其成癮性、濫用性及對社會危害性分為四級，其品項如下
：
一  第一級  海洛因、嗎啡、鴉片、古柯鹼及其相類製品（如附
表一）。
二  第二級  罌粟、古柯、大麻、安非他命、配西汀、潘他唑新
及其相類製品（如附表二）。
三  第三級  西可巴比妥、異戊巴比妥、納洛芬及其相類製品（
如附表三）。
四  第四級  二丙烯基巴比妥、阿普唑他及其相類製品（如附表
四）。
前項毒品之分級及品項，由法務部會同行政院衛生署組成審議委
員會，每三個月定期檢討，報由行政院公告調整、增減之。
醫藥及科學上需用之麻醉藥品與其製品及影響精神物質與其製品
之管理，另以法律定之。
附表一：
┌──┬──────────┬────────────┐
│編號│    扣案物品名稱    │    重            量    │
├──┼──────────┼────────────┤
│ 1  │第3 級毒品愷他命    │實際總淨重3348.83 公克，│
│    │                    │共取0.09公克鑑驗用罄，驗│
│    │                    │餘淨重3348.74 公克。    │
└──┴──────────┴────────────┘
附表二：
┌──┬─────────────┬─────┬────┐
│編號│    物品名稱              │  數量    │  備註  │
├──┼─────────────┼─────┼────┤
│ 1  │NOKIA 行動電話（不含SIM 卡│2支       │        │
│    │）                        │          │        │
├──┼─────────────┼─────┼────┤
│ 2  │附表一毒品包裝塑膠袋      │總重約190.│        │
│    │                          │45公克    │        │
├──┼─────────────┼─────┼────┤
│ 3  │紙箱                      │3個       │        │
├──┼─────────────┼─────┼────┤
│ 4  │戒指禮盒                  │5盒       │        │
├──┼─────────────┼─────┼────┤
│ 5  │皮包手機套                │7包       │        │
├──┼─────────────┼─────┼────┤
│ 6  │布娃娃                    │9包       │        │
└──┴─────────────┴─────┴────┘
